【裁判字號】    92,上訴,39
【裁判日期】    920508
【裁判案由】    侵占等
【裁判全文】
臺灣高等法院刑事判決                              九十二年度上訴字第三九號
    上  訴  人
    即  被  告  丙○○
    選任辯護人  黃金洙  律師
右上訴人因侵占等案件，不服臺灣臺北地方法院九十一年度訴緝字第八一號，中華民
國九十一年十二月六日第一審判決（起訴案號：臺灣臺北地方法院檢察署八十四年度
偵字第二四八七０號），提起上訴，本院判決如左：
    主    文
原判決撤銷。
丙○○共同連續行使偽造私文書，足以生損害於他人，處有期徒刑伍月，如易科罰金
，以參佰元折算壹日。
偽造對越樓永久使用權契約書參紙內偽造之「對越開發事業有限公司」、「廖秀鳳」
印文各壹枚及偽造「對越開發事業有限公司」、「廖秀鳳」印章各壹枚，均沒收。
    事    實
一、丙○○、戊○○（經原審通緝中）二人分別係設在台北市○○○路二號Ａ座十一
    樓之一信元開發有限公司（下稱信元公司）之負責人及業務部職員，信元公司為
    對越開發事業有限公司（下稱對越公司）對外銷售對越樓寶塔之代理商，詎丙○○、戊○○二人於民國
    甲○○等人所交付購買靈骨塔位之價金共計新臺幣（下同）一百九十萬元（每個
    靈骨塔位一萬元，丁○購買一百個、乙○○購買六十個、甲○○購買三十個），
    未與對越公司結算，竟共同基於行使偽造私文書之概括犯意聯絡，利用不知情之
    刻印行人員偽刻「對越公司」及對越公司負責人「廖秀鳳」之印章各一枚，並先
    後連續在三紙對越樓永久使用權契約書內蓋用上開偽刻之「對越公司」及「廖秀
    鳳」之印文各一枚，而偽造對越樓永久使用權契約書三紙，足以生損害於對越公
    司對於管理靈骨塔位買賣之正確性及廖秀鳳，再由戊○○通知丁○、乙○○、甲○○等人前往信元公司領取上開偽造之對越樓永久使用權契約書而行使之。嗣於
    八十四年對越樓完工後，丁○、乙○○、甲○○等人持上揭契約書前往對越公司
    詢問靈骨塔位置時，始得知上情。
二、案經丁○、乙○○、甲○○訴由臺灣臺北地方法院檢察署檢察官偵查起訴。
    理    由
一、右揭事實，業據被告丙○○於原審審理時供承不諱，核與被害人丁○於偵查中、
    被害人甲○○、乙○○於偵查及原審調查、審理時之指訴情節相符，此外，復有
    偽造之對越樓永久使用權契約書影本三紙在卷可稽，堪認被告之自白核與事實相
    符，自得採為論罪之依據。至被告上訴本院後，於調查審理中否認有上開偽造文
    書情事，辯稱：上開偽造文書係鐘綱明所為，伊雖為公司負責人，但不知此事，
    伊於原審承認犯行，係與檢察官具體協商後，由檢察官向法院請求處刑八月及宣
    告緩刑五年，伊始承認，然原審竟未宣告緩刑云云，惟查，共同被告鐘綱明於偵
    查中業已供承本件系爭三份對越樓永久使用權契約書係被告所偽造
    四八七０號卷第九十頁反面），核與被告於原審中之自白相符，被告嗣後翻異否
    認偽造上開使用權契約書云云，無非係卸責之詞，殊無足採。本件事證已臻明確
    ，犯行洵堪認定。
二、核被告丙○○所為，係犯刑法第二百十六條、第二百十條之行使偽造私文書罪，
    被告偽造印章及印文之行為，均為偽造私文書之階段行為，又偽造私文書之低度
    行為，應為行使偽造私文書之高度行為所吸收，均不另論罪。被告與戊○○二人
    就上開犯行，有犯意之聯絡及行為之分擔，均為共同正犯。又被告利用不知情之
    刻印行人員偽刻印章，係間接正犯。被告先後多次行使偽造私文書之犯行，時間
    緊接，所犯係構成要件相同之罪名，顯係基於概括犯意反覆為之，為連續犯，應
    依刑法第五十六條之規定以一罪論，並加重其刑。原審予以被告論罪科刑，固非
    無見，惟查，信元公司係對越公司之代理商，被告以信元公司收受丁○、乙○○
    、甲○○等人所繳付之購買靈骨塔位之價金，本有權收受，僅嗣後應與對越公司
    會算問題，應不構成侵占罪，詳如後述，原審不察，逕論以被告業務上侵占罪嫌
    ，容有未洽。被告上訴意旨猶執陳詞否認犯罪，雖不足取，惟原判決既有可議，
    應由本院將原判決撤銷改判。爰審酌被告之犯罪動機、目的、手段、品行、智識
    程度，及偽造對越樓永久使用權契約書致生損害於對越公司對於管理靈骨塔位買
    賣之正確性及廖秀鳳，且犯罪後於原審審理時尚能坦認犯行，態度良好，事後並
    與被害人乙○○、甲○○、丁○之繼承人黃錦鳳、諶祖偉等人達成和解，有和解
    書影本三紙在卷可按等一切情狀，酌情量處如主文第二項所示之刑。又刑法第四
    十一條業於九十年一月十日修正公布，於同年月十二日生效，該條第一項修正規
    定為「犯最重本刑為五年以下有期徒刑以下之刑之罪，而受六個月以下有期徒刑
    或拘役之宣告，因身體、教育、職業、家庭之關係或其他正當事由，執行顯有困
    難者，得以一元以上三元以下折算一日，易科罰金。但確因不執行所宣告之刑，
    難收矯正之效，或難以維持法秩序者，不在此限。」，經比較新舊法結果，被告
    所犯上開之罪，行為後依修正後之刑法第四十一條第一項前段規定，則得易科罰
    金，顯較為有利，爰依刑法第二條第一項前段，適用修正後刑法第四十一條第一
    項前段規定，就被告上開所量處之刑，併諭知易科罰金之折算標準。至偽造之對
    越樓永久使用權契約書三紙，業經被告提出交付予被害人丁○、乙○○、甲○○
    所持有，已非屬被告所有，惟其上偽造之「對越公司」及「廖秀鳳」之印文各一
    枚，依刑法第二百十九條之規定，不問屬於犯人與否，均應併予宣告沒收。又偽
    造之「對越公司」及「廖秀鳳」印章各一枚，雖未扣案，惟無證據證明業已滅失
    ，亦應依刑法第二百十九條之規定，均併予宣告沒收。
三、公訴意旨另以：被告丙○○與鐘綱明共同意圖為自己不法所有之概括犯意聯絡，
    連續收受丁○、乙○○、甲○○等人所交付購買靈骨塔位之價金共計一百九十萬
    元予以侵占入己而未繳回對越公司，因認被告亦涉有刑法第三百三十六條第二項
    之業務侵占罪嫌。質之被告丙○○堅詞否認有侵占犯行，辯稱：上開款項係由鐘
    綱明所收取，伊不知情等語。經查，信元公司為對越公司對外銷售靈骨塔之總代
    理商，已為被告供明，並為證人即對越公司負責人廖秀鳳證實，依信元公司與對
    越公司間之代理、銷售契約，信元公司本有權代對越公司簽約及收款，信元公司
    收取款項後應與對越公司會算及匯款，而被告縱有未將自告訴人丁○等處收取之
    價金交付對越公司，充其量應僅生被告未履行與對越公司間之扣除佣金後之交互
    結算問題，而屬民事糾葛，尚與業務侵占罪責無涉。此外又查無其他積極證據足
    認被告有侵占犯行，此部分犯罪即屬不能證明，惟公訴人認此部分與前開起訴論
    罪部分具裁判上一罪之牽連犯關係，依審判不可分原則，爰不另為無罪之諭知，
    特此敘明。
據上論斷，應依刑事訴訟法第三百六十九條第一項前段、第三百六十四條、第二百九
十九條第一項前段，刑法第二條第一項前段、刑法第二十八條、第五十六條、第二百
十六條、第二百十條、第二百十九條、第四十一條第一項前段，罰金罰鍰提高標準條
例第二條，判決如主文。
本案經檢察官王安明到庭執行職務。
中      華      民      國    九十二    年      五      月      八      日
                        臺灣高等法院刑事第七庭
                            審判長法  官  吳  啟  民
                                  法  官  施  俊  堯
                                  法  官  蘇  隆  惠
右正本證明與原本無異。
如不服本判決，應於收受送達後十日內向本院提出上訴書狀，其未敘述上訴之理由者
並得於提起上訴後十日內向本院補提理由書（均須按他造當事人之人數附繕本）。
                                  書記官  周  素  秋
中      華      民      國    九十二    年      五      月      九      日
附錄：本案論罪科刑法條全文
刑法第二百十六條：
行使第二百十條至第二百十五條之文書者，依偽造、變造文書或登載不實事項或使登
載不實事項之規定處斷。
刑法第二百十條：
偽造、變造私文書，足以生損害於公眾或他人者，處五年以下有期徒刑。


司法院資訊處製作；財團法人民間司法改革基金會備份。
